臺灣高等法院刑事判決　　　　　　　　　　　　　九十三年度上訴字第二一七八號
　　上　訴　人　臺灣臺北地方法院檢察署檢察官
　　被　　　告　乙○○
　　選任辯護人　蔡順雄律師
　　　　　　　　曹詩羽律師
右上訴人因被告違反槍砲彈藥刀械管制條例案件，不服臺灣臺北地方法院九十二年度
訴字第三七五號，中華民國九十三年六月三十日第一審判決（起訴案號：臺灣臺北地
方法院檢察署九十年度偵字第二００二五號），提起上訴，本院判決如左：
    主  文
上訴駁回。
    理　由
一、公訴意旨略以：乙○○明知具殺傷力之各式手槍及子彈，係屬槍砲彈藥刀械管制
    條例第四條第一項第一款、第二款所稱之槍砲、彈藥，非經中央主管機關許可不
    得持有，竟自不詳時間起，將來源不詳，具殺傷力之仿ＳＭＩＴＨ＆ＷＳＳＯＮ
    Ｔ廠轉輪手槍製造之金屬玩具轉輪，改造成之手槍一把，及具殺傷力之由玩具金
    屬彈殼加裝直徑約九ＭＭ金屬彈頭，改造成之子彈八顆，藏放於臺北市○○區○
    ○路三九三巷九號二樓租屋房間內，未經許可而持有之。嗣於民國九十年十月四
    日下午二時三十分許，為警循線查獲，並扣得前揭槍、彈，因認被告涉犯違反槍
    砲彈藥刀械管制條例第十一條第四項、第十二條第四項之未經許可持有具殺傷力
    之槍砲、子彈罪嫌云云。
二、按犯罪事實應依證據認定之，無證據不得認定其犯罪事實，刑事訴訟法第一百五
    十四條第二項定有明文。再認定不利於被告之事實，須依積極證據，苟積極證據
    不足為不利於被告事實之認定，即應為有利於被告之認定，更不必有何有利之證
    據，最高法院著有三十年上字第八一六號判例足資參照。刑事訴訟法第一百六十
    一條第一項規定：檢察官就被告犯罪事實，應負舉證責任，並指出證明之方法。
    因此，檢察官對於起訴之犯罪事實，應負提出證據及說服之實質舉證責任。倘其
    所提出之證據，不足為被告有罪之積極證明，或其指出證明之方法，無從說服法
    院以形成被告有罪之心證，基於無罪推定之原則，自應為被告無罪判決之諭知，
    最高法院著有九十二年度台上字第一二八號判例可資參照。
三、檢察官認被告乙○○涉犯上開罪嫌，無非係以證人許懷仁、蕭瑤敏、吳道壹、康
    見華、葉日仁之證言、另案被告甲○○、姜李生之陳述、及被告本人之供述，並
    有扣案之前揭具殺傷力改造手槍一支、改造子彈八顆為據。訊據被告坦承承租前
    揭房屋，惟堅決否認有何檢察官所指訴之犯行，辯稱：房屋雖我承租，但並不住
    在該處，是由甲○○居住使用，他有許多朋友往來，房間沒有上鎖，槍枝亦在甲
    ○○所居住房間內查獲，非我所持有等語。
四、經查：
  (一)扣案之仿ＳＭＩＴＨ＆ＷＳＳＯＮＴ廠轉輪手槍製造之金屬玩具轉輪，改造成之
    改造手槍一把（槍枝編號：0000000000），機械性能良好，依改造後
    之結構強度，能發射具有殺傷力的土造子彈；而由玩具金屬彈殼加裝直徑約九Ｍ
    Ｍ金屬彈頭，改造成之改造子彈八顆，均能擊發，於近距離射擊具有殺傷力，適
    合前述改造槍枝使用，有法務部調查局九十二年十月二十九日調科參字第０九二
    ００三八三六九０號鑑定通知書在卷可核（見原審卷第六十九頁、第七十頁）。
  (二)查獲槍彈之址，即臺北市○○區○○路三九三巷九號二樓，乃被告所承租，實際
    上由甲○○居住等情，業經證人即被告之妻蕭瑤敏於原審證述：八十六年即與被
    告
    由員工甲○○居住使用，一、二個月才會北上，平日未住於租處，只有上臺北談
    生意時間太晚才會在租處過夜（見原審卷第一三七頁至第一三九頁）；另案證人
    甲○○亦稱：系爭房屋係由被告承租，交給我使用，被告平日並未居住於此，前
    述槍彈，係於二樓中間當儲藏室的房間查獲，被告未住於該房間，只有我與許懷
    仁有二樓房屋的鑰匙，被告要打電話給我或按門鈴，才能進屋，查獲當日被告臨
    時才到租處等語（見本院卷第五十六頁至第五十八頁、偵查卷第五十四頁）；證
    人吳道壹於原審證稱：被告從桃園八德上臺北時，都會跟我預約推拿，有時一個
    多月上臺北一次，查獲當日，被告北上，因被告有幫我代銷護乳霜，所以我拿產
    品去給他看，約在吉林路租屋處碰面（見原審卷第一四三頁、第一四五頁）；證
    人姜李生證述：我與被告是小時候鄰居，在六月份與被告聯絡上，今年（九十年
    ）才向何志國借住此地（指臺北市○○區○○路三九三巷九號三樓），借住時才
    知被告住樓下，被告很少在此出入，房屋是被告所承租等語（見偵查卷第一００
    頁反面），互核皆相符，則被告供稱平日不住租屋處，該處由員工甲○○居住等
    情，堪信為真實。
  (三)被告所承租之二樓房屋，與三樓另行查獲槍彈之房屋，均各有三間房間，二樓第
    一間為被告所住、第二間為儲藏室、第三間為甲○○與其女友胡亞梅居住，三樓
    第一間為姜李生所住、第二間為另案被告許懷仁所住、第三間無人居住，有證人
    蕭敏瑤、姜李生、甲○○、許懷仁陳述在卷（見偵查卷第二十頁反面、第五十五
    頁反面、原審卷第一三九頁、第一四０頁、九十一年度偵緝字第九二六號卷第二
    十五頁、本院卷第五十七頁）。另二、三樓房屋內部雖未相通，然住戶彼此間會
    相往來，被告即稱其至臺北時，姜李生會來聊天（見原審卷第一四八頁）；而許
    懷仁、姜李生偶爾會下來二樓（見偵查卷第六十九頁反面、第一０一頁），蕭瑤
    敏亦曾多次至三樓（見偵查卷第三十一頁），復以被告曾將二樓鑰匙交予三樓住
    戶之情觀之（見九十一年度偵緝字第九二六號卷第二十八頁反面），系爭被告租
    處出入分子複雜，與一般房屋作為單純居家之用不同。
  (四)本件扣案槍彈，係於被告租處二樓第二間房間查獲，被告雖於警詢時供稱係其子
    之房間，惟其子現就讀大學，已般至學校附近居住，被告本欲讓其子住於租處，
    惟見租處環境複雜，遂打消念頭，且該房間並無被告兒子衣物（見偵查卷第十四
    頁、第五十五頁正、反面、原審卷第四十三頁），復以被告每次北上，均要打電
    話給甲○○或按門鈴才能進入租處等情，僅能證明被告有將租屋處交由甲○○使
    用，及被告之子未住於該處之事實，縱被告有權決定誰可以使用租處，亦無法據
    以推論被告亦有權可干涉他人如何使用房屋。另同日查獲之監視器、電擊棒、玩
    具鈔票等物，被告雖於警詢時自承為其所有（見偵查卷第十四頁），並與前述槍
    彈同於租屋二樓第二間房間起獲，然否認為其所有，尚乏積極證據可資證明扣案
    槍彈亦為被告所持有。
  (五)同日於被告租處第三間房間，即甲○○所住房間內另案查獲之槍彈（業經原審以
    未經許可持有獵槍罪，判決有期徒刑一年十月，併科新台幣十萬元罰金），及甲
    ○○稱許懷仁將系爭槍彈放於二樓第二間房間之事實，被告並不知情，亦據甲○
    ○證述在（見偵查卷第五十四頁、本院卷第五十七頁），益證被告對於租處確無
    管領使用之能力，從而被告雖承租房屋二樓，但非住於該處，二、三樓出入人士
    複雜，有姜李生經營賭場，並有甲○○與不明人士持有槍彈，顯與一般居家不同
    ，自不能僅以被告承租該屋二樓，即遽以推論被告對房屋內物品瞭若指掌，從而
    可對屋內系爭槍彈有管領支配力。
  (六)證人即大安分局警員康見華、葉日仁對於案發當日持搜索票查獲槍彈經過，康見
    華證述：接獲線報檢舉「毛哥」（即被告）在吉林路住處，有二把散彈槍，另三
    樓經營賭場，有一處地下錢莊，當初搜索時在被告房間未搜到槍，甲○○房內的
    槍是中山分局人員搜索到的（見偵查卷第一一一頁反面）；葉日仁則於另案證稱
    ：當時我負責三樓，二樓是搜索完才下去，二樓部分我不清楚等語（見九十一年
    偵緝字第九二六號卷第十三頁反面），則康見華、葉日仁所陳查獲經過，並無法
    證明被告持有系爭槍彈之事實至明。
  (七)綜上所述，實難認在客觀上已達於通常一般人均不致於有所懷疑，而得確信被告
    確有犯罪之程度。此外，復查無積極證據足認被告有何檢察官所指未經許可持有
    具殺傷力之槍彈犯行，既無證據證明被告犯罪，依法自應為無罪之判決。
五、原審本同上之見解，以被告對於扣案槍彈無管領支配力，不能認為持有該等槍彈
    ，復無其他積極證據足資證明被告被訴之犯行，而為被告無罪之諭知，洵無不合
    。檢察官上訴指摘：(一)蕭瑤敏為被告之妻，依其身分所為證述已有偏頗，且其隱
    瞞被告尚有一位就讀大學之子，其證言偏頗難以採信。(二)證人吳道壹未居於系爭
    房屋，僅於直銷及被告通知推拿時始與被告見面，對於被告未住於租處之陳述，
    並不知悉，而被告住於桃園等情，僅係轉述被告言詞，不具證據能力。(三)證人姜
    李生未住於被告租處二樓，其關於二樓之陳述為臆測之詞，不得採信。(四)原審判
    決關於甲○○持有槍械之敘述，與本案系爭槍彈無涉，原審逕以甲○○持有槍彈
    之事實，推論被告承租使用之房間內查獲槍彈非其持有，採證違反及經驗法則云
    云。惟(一)蕭瑤敏與被告確僅有一子，被告就讀大學之子乃其與前妻所生，蕭瑤敏
    證述並無不實，且被告是否尚有另一子，亦與本案無關，蕭瑤敏雖為被告之妻，
    然其僅證述被告
    十一頁），況刑事訴訟法關於證人得拒絕證言之規定，係指證人於有法定情形時
    ，有拒絕證言之權利，並非法院得拒絕其陳述之意，此項證人，如放棄權利不拒
    絕證言時，法院採其供述為判斷基礎，自非違法，有最高法院三十二年台上字第
    一三０號判例可資參照。(二)吳道壹既與被告有生意上往來，二人談論生意亦多約
    在被告租處，對於被告是否長住於租處，衡之常理，亦應有認識才是。況檢察官
    既以吳道壹證詞為起訴依據之一，嗣於上訴書卻又論吳道壹所言無證據能力，顯
    有舉證上之瑕疵。(三)姜李生雖住於系爭房屋三樓，然二、三樓互有往來，已如前
    述，則姜李生對於二樓住戶之陳述，顯非臆測。(四)原審判決事實敘明甲○○另案
    持有槍彈等情，僅在證明被告租處出入人士複雜，對於租處他人是否非法持有槍
    彈並無法掌控，採證無違經驗法則。檢察官執此上訴指摘原判決不當，為無理由
    ，應予駁回。
據上論斷，應依刑事訴訟法第三百六十八條，判決如主文。
本案經檢察官沈世箴到庭執行職務。
中　　　華　　　民　　　國　　九十三　　年　　 十一 　　月　　 十八 　　日
                              臺灣高等法院刑事第二十一庭
                                  審判長法  官  葉　騰　瑞
                                        法  官  劉　壽　嵩
                                        法  官  魏　新　國
右正本證明與原本無異。
檢察官如不服本判決應於收受送達後十日內向本院提出上訴書狀，其未敘述上訴之理
由者並得於提起上訴後十日內向本院補提理由書（均須按他造當事人之人數附繕本）
。
                                        書記官  陳　秋　雄
中　　　華　　　民　　　國　　九十三　　年　　 十一 　　月　　 十九 　　日
